【裁判字號】    96,交易,190
【裁判日期】    970704
【裁判案由】    過失致死
【裁判全文】
臺灣雲林地方法院刑事判決             96年度交易字第190號
公  訴  人  臺灣雲林地方法院檢察署檢察官
被      告  乙○○○○○○
上列被告因過失致死案件，經檢察官提起公訴（96年度偵字第34
85號），本院判決如下：
    主  文
乙○○○○○○因過失致人於死，處有期徒刑壹年。
    事  實
一、乙○○○○○○（以下僅稱：韓承崴）於民國96年4 月16日
    晚間6 時50分許，駕駛車牌號碼SQ-5562 號自用小貨車，自
    雲林縣古坑鄉○○路8 之152 號住處車庫，由東往西倒車駛
    入文淵路之際，適有黃麗穎騎乘車牌號碼H6M-893 號機車沿
    該道路由南往北駛來，韓承崴原應注意汽車倒車時，應謹慎
    緩慢後倒，同時應注意其他車輛，而當時天候晴、夜間有照
    明、柏油路面乾燥、無缺陷、道路無障礙物，視距良好，並
    無不能注意之情形，竟疏未注意及此，貿然倒車進入文淵路
    ，致其所駕駛之自用小貨車右後車身欄板，與黃麗穎騎乘之
    機車車頭發生碰撞，造成黃麗穎人車倒地，受有右心房破損
    併心包膜填塞及休克、缺氧性腦病變合併呼吸衰竭等傷害。
    嗣黃麗穎經送醫急救，延至96年6 月12日上午5 時許，仍因
    多器官功能衰竭不治死亡。
二、案經黃麗穎之父甲○○、母簡素脩告訴及臺灣雲林地方法院
    檢察署檢察官相驗後自動檢舉偵查起訴。
    理  由
壹、程序方面：
一、按被告以外之人於審判外之言詞或書面陳述，除法律有規定
    者外，不得作為證據，刑事訴訟法第159 條第1 項固有明文
    。惟被告以外之人於審判外之陳述，雖不符刑事訴訟法第
    159 條之1 至第159 條之4 規定得為證據之情形，而經當事
    人於審判程序同意作為證據，法院審酌該言詞陳述或書面陳
    述作成時之情況，認為適當者，亦得為證據。刑事訴訟法第
    159 條之5 第1 項定有明文。
二、本案被告韓承崴及檢察官對於證人劉羽城、鄭誌明、賴曉玲
    之檢察官訊問筆錄、道路交通事故現場圖、道路交通事故調
    查報告表(一)、(二)、國立台灣大學附設醫院雲林分院（以下簡
    稱：台大雲林分院）之診斷證明書、臺灣雲林地方法院檢察
    署相驗筆錄、檢驗報告書、相驗屍體證明書、臺灣省嘉雲區
    車輛行車事故鑑定委員會96年8 月21日嘉雲鑑960453字第09
    65802822號函所附鑑定意見書、財團法人佛教慈濟綜合醫院
    大林分院醫療診斷證明書、中華民國身心障礙手冊、被告之
    戶籍謄本等被告以外之人於審判外之言詞或書面陳述，均同
    意作為證據；且本院審酌該等言詞及書面陳述作成時之情況
    ，認為適當，故均得作為證據。
貳、實體方面：
一、訊據被告韓承崴對於上揭事實坦承不諱；並有證人即負責處
    理本件車禍事故之警員劉羽城、鄭誌明，以及聽聞本件車禍
    撞擊聲音之證人被告配偶賴曉玲等之供述可參；復有道路交
    通事故現場圖、道路交通事故調查報告表(一)、(二)各1 件、現
    場及車損照片22張等在卷可佐；又被害人黃麗穎因上開車禍
    ，受有右心房破損併心包膜填塞及休克、缺氧性腦病變合併
    呼吸衰竭等傷害，經送醫急救，延至96年6 月12日上午5時
    許，仍因多器官功能衰竭不治死亡等情，亦有台大雲林分院
    之診斷證明書、臺灣雲林地方法院檢察署相驗筆錄、檢驗報
    告書、相驗屍體證明書各1 份及相驗照片8 張在卷足憑。按
    此，被告於上開時、地與被害人發生車禍，致被害人受傷，
    其後被害人並因傷重不治死亡之事實，足以認定。
二、按汽車倒車時，應顯示倒車燈光或手勢後，謹慎緩慢後倒，
    並應注意其他車輛及行人。道路交通安全規則第110條第2款
    定有明文。被告為汽車駕駛人，自應注意及此；又本案事發
    當時，天候晴、夜間有照明、柏油路面乾燥、無缺陷、道路
    無障礙物，視距良好，亦有上開道路交通事故調查報告表(一)
    在卷可佐；又被告事故當時為44歲之中壯年人，身心健全，
    均無不能注意之情事。再者，被告供稱從其住處倒車出來之
    南邊（即被告之右側）路旁，有根電線桿遮蔽其視線一情，
    按此，被告在倒車進入其住處門前之雲林縣古坑鄉○○路之
    際，更應謹慎後倒，確定不致於危及來車之安全時，始得倒
    車進入該路，然被告卻疏未注意，貿然倒車進入以致肇事，
    是被告就本案事故之發生，具有重大過失。且本案經送請臺
    灣省嘉雲區車輛行車事故鑑定委員會鑑定，結果亦認被告倒
    車未注意右後來車為肇事原因，有該會96年8 月21日嘉雲鑑
    960453字第0965802822號函所附鑑定意見書1 件在卷可參。
    又被害人確因本件車禍傷重不治死亡，已如上述，是被告上
    開過失駕駛行為，與被害人之死亡結果間，顯具有相當因果
    關係。至於檢察官雖於起訴書認被告亦存有逆向（即未遵行
    車道內行駛）之過失一節，惟本院認為本件被告之過失，乃
    在於未注意倒車時其他來車之安全，而非在於是否逆向之問
    題，是檢察官此部分之主張，尚無可採，併此敘明。本案事
    證明確，被告犯行堪以認定。
三、論罪科刑部分：
  (一)核被告韓承崴所為，係犯刑法第276 條第1 項之過失致人於
    死罪。
  (二)爰審酌被告未有犯罪前科，有臺灣高等法院被告前案紀錄表
    1 份附卷可參，素行良好；倒車時未能謹慎倒車，對於本件
    車禍事故之發生具有重大過失；且迄今尚未與被害人家屬達
    成和解；另於犯後坦承犯行，尚有悔意；以及家中有年邁、
    肢障父親，及配偶、稚幼女兒需扶養，有被告提出之中華民
    國身心障礙手冊、財團法人佛教慈濟綜合醫院大林分院醫療
    診斷證明書及戶籍謄本等在卷可參等被告之品行、犯罪之動
    機、目的、手段、過失程度、所生危害、犯後態度及生活狀
    況等一切情狀，量處如主文所示之刑。
  (三)被告本件車禍事故發生時間雖在96年4 月24日之前，但因被
    害人死亡結果係發生在96年4 月24日以後（即96年6 月12日
    ），故無中華民國九十六年罪犯減刑條例所定減刑條件之適
    用，附此敘明。
據上論斷，應依刑事訴訟法第299 條第1 項前段，刑法第276 條
第1 項，刑法施行法第1 條之1 ，判決如主文。
本案經檢察官蕭如娟到庭執行職務。
中    華    民    國    97    年    7     月    4     日
                刑事第三庭  審判長法  官  林輝煌
                                  法  官  李貞瑩
                                  法  官  陳銘壎
以上正本證明與原本無異。
如不服本判決，應於判決收受後10日內，向本院提出上訴狀（須
附繕本）。
                                  書記官  鍾宜津
中    華    民    國    97    年    7     月    4     日
附錄本案論罪科刑法條全文：
中華民國刑法第276條第1項
因過失致人於死者，處二年以下有期徒刑、拘役或二千元以下罰
金。


司法院資訊處製作；財團法人民間司法改革基金會備份。
